【裁判字號】    89,訴,253
【裁判日期】    891226
【裁判案由】    殺人未遂
【裁判全文】
臺灣宜蘭地方法院刑事判決                          八十九年度訴字第二五三號
    公  訴  人  臺灣宜蘭地方法院檢察署檢察官
    被      告  甲○○
    指定辯護人  本院公設辯護人周凱珍
右列被告因殺人未遂案件，經檢察官提起公訴（八十九年度偵緝字第一三七號），本
院判決如左：
    主  文
本件公訴不受理。
    理  由
一、公訴意旨略以：被告甲○○於八十九年二月二十四日二十一時四十五分許，從宜
    蘭縣宜蘭市○○路五十九之一號飛碟ＫＴＶ店喝酒出來時，正好碰到走路從該店
    前經過的朱邦豪，雙方前有宿怨，口語因此起衝突，甲○○竟基於殺人之犯意，
    從其機車置物箱內取出其所有之機車鎖頭一個，用力猛擊朱邦豪頭部十下，並於
    猛敲朱邦豪頭部之際，口中唸著：「給你死！給你死！給你死！」，嗣為現場友
    人陳英杰勸退而罷手，且經方據報亦趕至現場，甲○○逃逸，警方扣得上開被告
    所有並供犯罪所用之機車鎖頭一個，朱邦豪因而受有頭部外傷及撕裂傷約三公分
    臉部擦傷、左手瘀血等傷害，經送醫急救而保住性命，因認被告涉有刑法第二百
    七十一條第二項、第一項之殺人未遂罪嫌等語。
二、本件公訴意旨認被告涉有殺人未遂罪嫌，無非係以被害人朱邦豪於警訊中及偵訊
    中之指述驗傷診斷書、傷情說明及被告於猛敲朱邦豪頭部時口中唸著「給你死！
    」、證人朱彬彥、陳英杰證述及扣案機車鎖頭等證據資料，推論被告具有殺人犯
    意，為其主要論據。然訊據被告迭自警訊至偵審中，對持機車鎖頭人敲擊朱邦豪
    之事實，均坦承無訛，惟堅決否認犯有何殺人犯行，辯稱：當時因友人林怡儒與
    朱邦豪產生糾紛，幫助林毆打朱邦豪，而當天是酒後誤事，平常與朱邦豪之交情
    不錯等語。
三、按殺人罪須以下手時主觀上殺意及死亡之預見為斷，如主觀上並無殺意及死亡之
    預見，自難論以殺人罪行。又刑法所定「殺人未遂」罪與「傷害」罪之區別，本
    視加害人有無殺人犯意為斷，至於被害人受傷之多寡，及是否為致命部位，有時
    雖可藉為認定加害人有無殺意之心證，然究不能據為絕對標準。最高法院十八年
    上字第一三０九號及十九年上字第七一八號分別著有判例可資參照。亦即加害人
    之行為，究屬基於殺人之犯意抑或僅係傷害之故意，實深入觀察加害人與被害人
    之關係、衝突之起因、行為當時所受刺激、加害人所持工具與被害人所受之傷勢
    判斷下手之輕重、被害人受傷情形及加害人事後態度等各項因素，綜合予以評析
    。然查：
  (一)被害人傷勢與被告所持工具間之關係：依據羅東博愛醫院出具之診斷證明書所示
    本件被害人受有頭部外傷、撕裂傷、臉部擦傷及左手瘀血等傷害，其中較重為頭
    部三公分之撕裂傷，仍屬表面損傷，並未深入頭骨及造成較嚴重之後遺症，且被
    害人於就診治療後，癒合良好，雖就被害人之傷勢觀察，其所受之損傷雖多分佈
    於頭部，然以機車鎖頭重量相對於頭部脆弱，若被告果有殺人之犯意，則輔以一
    定之施力，所造成之傷勢應不僅如此，而本案被害人所受傷勢均無致命之危險，
    由客觀之事實判斷，被告主觀上應無殺人犯意及且行為手段與殺人客觀構成要件
    仍屬有別，堪可認定。
  (二)被害人與被告之關係：本件經被害人到庭陳稱：我跟被告之間並沒有過節，我們
    本來就認識等語（見本院八十九年十二月十五日審理筆錄）；證人朱彬彥證述：
    我、甲○○與朱邦豪本來就是朋友等語（見本院八十九年十月二十日、十一月三
    日訊問筆錄）。被告與被害人間為朋友關係，且並無過節，衡以常情應無殺人之
    理，是被告辯稱僅為幫助友人林怡儒而教訓被害人而已，欠缺殺人之動機與意圖
    ，應可認定。
  (三)當時現場所受刺激：證人朱彬彥證述：當天因為被告喝醉，且旁邊有人起鬨說「
    給他死」，而不是我們說的等語（見本院八十九年十月二十日訊問筆錄），是並
    無明確證據證明被告當時曾說「給你死」等兇殘之言語，且以當時被告酒後且旁
    人起鬨，加上友人與被害人發生紛爭等刺激，肇致一時思緒不甚而在氣憤下，持
    機車鎖頭敲打被害人，亦證明其本意應僅在傷害，再被告並無殺人之動機。
  (四)綜上所述，核被告所為，應係犯刑法第二百七十七條第一項之傷害罪，公訴意旨
    認被告係犯殺人未遂罪，容有誤會。
四、按告訴乃論之罪，告訴人於第一審辯論終結前，得撤回其告訴；又告訴乃論之罪
    ，其告訴經撤回者，應諭知不受理之判決，刑事訴訟法第二百三十八條第一項及
    第三百零三條第三款，分別定有明文。本件被告既係犯刑法第二百七十七條第一
    項之傷害罪，而依同法第二百八十七條前段規定，須告訴乃論，茲本件告訴人朱
    邦豪於八十九年十月四日具狀撤回告訴且於本院審理中表示撤回告訴（見本院八
    十九年十二月十五日審理筆錄），揆諸前開規定，自應為不受理判決之諭知。至
    扣案之機車鎖頭一個，雖係被告所有之物為供傷害所用之物，然因沒收為從刑之
    一種，本件經本院為不受理之判決，並無主刑之宣告，自無沒收之問題，特此敘
    明。
據上論斷，應依刑事訴訟法第三百零三條第三款，判決如主文。
本案經檢察官吳慧蘭到庭執行職務。
中    華    民    國      八十九      年       十二      月    二十六   日
                                    臺灣宜蘭地方法院刑事第二庭
                                            法  官  李  毓  華
右正本證明與原本無異。
如不服本判決，應於判決送達後十日內向本院提出上訴狀。（應附繕本）
                                            書記官  林  慶  生
中    華    民    國      八十九      年       十二      月    二十七   日


司法院資訊處製作；財團法人民間司法改革基金會備份。
